【裁判字號】    86,易,4126
【裁判日期】    890721
【裁判案由】    詐欺
【裁判全文】
臺灣臺南地方法院刑事判決                        八十六年度易字第四一二六號
    公  訴  人  臺灣台南地方法院檢察署檢察官
    被      告  辛○○
    被      告  戊○○
    被      告  甲○○
    被      告  己○○
右列被告因詐欺案件，經檢察官提起公訴（八十六年度偵字第三二二三號），本院判
決如左：
    主  文
辛○○、戊○○、甲○○共同意圖為自己不法之所有，以詐術使人將本人之物交付，
辛○○處有期徒刑壹年，戊○○、甲○○各處有期徒刑柒月。
己○○無罪。
    事  實
一、辛○○夥同戊○○、甲○○、壬○○共同意圖為自己不法之所有，於八十五年八
    月二十二日，推由戊○○為買受人，向台南市○○路良京實業股份有限公司（以
    下簡稱良京公司）台南市聯絡處，佯稱願以簽立分期付款附條件買賣契約方式，
    向該公司購買總價款為新台幣（下同）八十四萬二千一百元之車號Ｊ三︱九五三
    九號豐田牌小自客車一輛，先付頭期款十七萬二千五百元，餘款六十六萬九千六
    百元，分為三十六期給付，並推由甲○○及利用不知情之己○○於台南市東路上
    海商業銀行樓上於買賣契約上簽名擔任連帶保證人，使良京公司承辦人員丁○○
    信以為真，通知南都豐田汽車公司股份有限公司歸仁營業所業務代表癸○○將該
    車交予辛○○，並將該車辦理過戶登記為戊○○所有。辛○○和壬○○得手後，
    於翌日將該車過戶登記為辛○○所有，並旋於同年月二十四日將該車在高雄市以
    五十八萬元售與不知情之丙○○（以妻乙○○名義登記），得款二人朋分花用。
    嗣於同年月三十日，良京公司向公路局嘉義區監理所台南監理站申請小自客車附
    條件買賣登記時，經該監理站函覆該車輛已過戶登記為他人所有，始知受騙。
二、案經良京公司代表人呂白石訴請台灣台南地方法院檢察署檢察官偵查起訴。
    理  由
甲、有罪部分：
一、訊據被告辛○○坦承右開買車、交車、過戶及轉賣之事實，然矢口否認伊有共同
    詐欺取財之犯意；被告戊○○、甲○○分別對於右開以自己名義購車、擔任連帶
    保證人之事實坦承不諱，雖均矢口否認有共同詐欺取財犯行，被告戊○○辯稱：
    是被告辛○○來找伊，說朋友要買車，要伊出面擔任買受人，會給伊二、三萬元
    好處，而拿伊的證件及印章去買的，伊不知辛○○會將該車過戶為其所有，並將
    該車出售，伊係受辛○○利用云云；被告甲○○辯稱：伊係受庚○○之託，擔任
    連帶保證人，伊祇拿到二萬元好處，伊不知辛○○會將該車過戶為其所有，並將
    該車出售，伊是受辛○○利用云云。惟查：
(一)、右揭被告等買車、交車、過戶及轉賣之事實，迭據告訴人良京公司於偵審中指
      訴綦詳，並有附條件買賣契約書影本、台南監理站簡復表影本、汽車新領牌照
      登記書影本、車主委託汽車買賣業代辦車輛過戶委託書影本及汽車過戶登記書
      影本等附卷足憑。
(二)、且該車確係南都豐田汽車公司股份有限公司歸仁營業所之業務代表癸○○，於
      八十五二月二十二簽約完後，交予被告辛○○，此一事實，業據證人癸○○於
      本院審理中結證屬實（見本院卷第一宗第九十三頁、第七十九頁），並有新車
      點交單乙紙附卷足憑（見本院卷第一宗第一一二頁），並為被告辛○○於審理
      中所是認（見本院卷第二宗第一一八頁），自足認屬實。
(三)、而被告辛○○取得該車後，即夥同壬○○於翌日將該車過戶登記為辛○○所有
      ，並旋於同年月二十四日將該車在高雄市以五十八萬元售與不知情之丙○○（
      以妻乙○○名義登記）之事實，亦據被告辛○○於審理中供明在卷（見本院卷
      第二宗第一一八頁、第一二一頁），核與證人丙○○於偵查中結證之買車情節
      相符（見偵卷第五十四頁反面），並有前開汽車過戶登記書等足資佐證，自亦
      足認屬實。
(四)、按被告辛○○及共犯壬○○，既推由被告戊○○為買受人，由被告甲○○及利
      用不知情之己○○為連帶保證人，於向良京公司以分期付款附條件買賣方式，
      購得該車後，未繳任何分期款，二人於翌日即將該車過戶登記為辛○○所有，
      並旋於同年月二十四日將該車在高雄市以五十八萬元售與不知情之丙○○（以
      妻乙○○名義登記），已如前述，足見被告辛○○及共犯壬○○顯自始即有偽
      以該分期付款附條件買賣方式，向告訴人良京公司詐購該車轉售圖利之主觀犯
      意，至為明確。
(五)、又被告戊○○於偵查中坦承伊擔任買受人，被告辛○○說會給伊二、三萬元好
      處等語（見偵卷第四十五頁反面、第四十六頁正面、本院卷第二宗第九十二頁
      ）；被告甲○○於審理中亦供承伊有拿到二萬元好處（見本院卷第一宗第一三
      八頁正面）。足見被告辛○○、甲○○之所以願出任買受人、連帶保證人，恆
      諸事理，顯係因受該好處利誘，貪圖利益所致，否則豈有與被告辛○○非親故
      ，竟願承擔上開民事債務重任之理。則渠二人對被告辛○○及共犯壬○○二人
      係假分期付款購車之名，行詐車轉售之實，自難謂無預見，而乏共同詐財之犯
      意聯絡，蓋恆諸常情，被告辛○○及共犯壬○○二人茍係欲以正常分期付款方
      式購車，又何須提供上開好處找尋他人出任買受人、連帶保證人？渠二人又何
      須受該利誘始願出任？
(六)、綜上各情參互觀之，本件實罪證明確，被告等犯行均堪以認定。渠等所辯，無
      非均事後畏罪卸責之詞，不足採信。
二、核被告辛○○、戊○○、甲○○三人所為，均係犯刑法第三百三十九條第一項之
    詐欺取財罪。渠三人與壬○○彼此間，有犯意聯絡及行為分擔，均為共同正犯。
    渠等利用不知情之被告己○○遂行犯罪部分，係間接正犯。爰審酌被告等三人均
    無犯罪前科，所詐得財物價值已高，被告辛○○係主謀者，且所得利益甚多，犯
    罪情節較重，被告戊○○、甲○○係附從者，因貪圖小利而犯罪，犯罪情節較輕
    ，及渠三人犯罪後態度等一切情狀，分別量處如主文所示之刑，以示懲儆。
乙、無罪部分：
一、公訴意旨另以：被告己○○擔任前開買賣之連帶保證人，與被告辛○○等共同詐
    取該車，因認被告己○○亦涉前開詐欺取財罪嫌云云。
二、惟犯罪事實應依証據認定之，無証據不得推定其犯罪事實；又不能證明被告犯罪
    其行為不罰者，應諭知無罪之判決，刑事訴訟法第一百五十四條第三百零一條
    第一項分別定有明文。如未能發現相當證據，或證據不足以證明，自不能以推測
    或擬制之方法，以為裁判基礎（最高法院四十年台上字第八十六號判例參照）。
三、訊據被告己○○坦承擔任前開買賣之連帶保證人，惟矢口否認伊有何共同詐欺取
    財犯行，辯稱：伊係受被告辛○○之託，擔任連帶保證人，伊未收到任何好處，
    伊不知辛○○會將該車過戶為其所有，並將該車出售，伊是受辛○○利用等語。
    經查被告己○○與被告辛○○原即認識，其係受辛○○之託，擔任連帶保證人，
    伊未收到任何好處，此一事實，業據共同被告辛○○於審理中供明在卷（見本院
    卷第一宗第一二八頁反面），足見被告所辯此節，尚屬非虛，足以採信。查被告
    己○○既未收受任何好處，即擔任連帶保證人，足見其純係因信任被告辛○○，
    而受其之託，承擔該責任，否則豈有雙方並無深交，竟愚眛至未受任何好處，卻
    甘冒受詐欺刑責之追訴之理？是其所辯不知辛○○有詐財犯意，應屬情理之常，
    足以採信。此外復查無其他積極證據足證被告涉有公訴人所指犯行，揆諸首開法
    條規定及判例意旨所示，自難徒憑被告己○○擔任辛○○等購車之連帶保證人，
    即遽推測其與辛○○等有共同詐財之犯意，因認被告己○○被訴犯罪不能證明，
    應諭知無罪，以免冤抑。
丙、壬○○所涉共同詐欺取財罪責，應由檢察官另行偵辦。
丁、據上論斷，應依刑事訴訟法第二百九十九條第一項前段、第三百零一條第一項，
    ，刑法第二十八條第三百三十九條第一項，罰金罰鍰提高標準條例第一條前段
    ，判決如主文。
本案經檢察官柯怡伶到庭執行職務。
中      華      民      國      八十九      年      七    月    二十一  日
                              臺灣臺南地方法院刑事第一庭
                                  法  官  柯  顯  卿
右正本證明與原本無異
如不服本判決應於送達後十日內向本院提出上訴狀
                                  書記官  盧  立  勇
中      華      民      國      八十九      年      七    月    二十四  日
附錄本案論罪科刑法條全文：
刑法第三百三十九條第一項：意圖為自己或第三人不法之所有，以詐術使人將本人或
                          第三人之物交付者，處五年以下有期徒刑、拘役或科或
                          併科一千元以下罰金。


司法院資訊處製作；財團法人民間司法改革基金會備份。
